臺灣高等法院臺南分院刑事判決　　　　九十一年度上更(一)字第四四四號　Ａ
　　　上　訴　人
　　　即　被　告　乙　○　○
　　　指定辯護人　本院公設辯護人　丙　○　○
右上訴人因違反毒品危害防制條例案件，不服臺灣臺南地方法院九十一年度訴字第二
七二號中華民國九十一年五月十四日第一審判決（起訴案號：臺灣臺南地方法院檢察
署九十一年度偵字第一八九八號），提起上訴，判決後由最高法院第一次發回更審，
本院判決如左：
      主      文
原判決撤銷。
乙○○連續販賣第一級毒品，處無期徒刑，褫奪公權終身。
扣案第一級毒品海洛因壹包（淨重參陸點捌柒公克）沒收銷燬之；毒品包裝重壹點陸
壹公克沒收；販賣毒品所得新臺幣壹拾貳萬元沒收，如全部或一部不能沒收時，以其
財產抵償之。
      事      實
一、乙○○於八十四年間，曾因違反肅清煙毒條例案件，經臺灣高雄地方法院判處應
    執行有期徒刑十二年六月確定在案，於假釋期間，猶不知悔改，因戒毒成功，竟
    基於意圖營利販賣第一級毒品海洛因之概括犯意，將其先前施用所剩餘第一級毒
    品海洛因，連續於九十年十一月中旬某日，在高雄中正交流道帶甲○○至其高雄
    市○○區○○街六一巷七號住處，販賣第一級毒品海洛因予甲○○；於同年十二
    月中旬某日及九十一年一月下旬某日，在臺南市○○區○○路一段八六之十四號
    甲○○住宅內販賣第一級毒品海洛因予甲○○（係甲○○之弟媳葉素真將金錢交
    由甲○○，由甲○○出面購買後，二人朋分施用），其單位為每錢（換算為三點
    七五公克）毒品海洛因新臺幣（下同）一萬元，甲○○每次均購買四錢計四萬元
    ，嗣經警於九十一年二月十八日查獲甲○○（另案偵辦）涉有違反毒品危害防制
    條例罪嫌，經甲○○供出其毒品來源係向乙○○購買，並配合警方以行動電話連
    繫，表示欲以九萬五千元價格購買一兩毒品海洛因，於當日十七時許乙○○至上
    開甲○○住處欲販賣第一級毒品海洛因予甲○○時，為警當場查獲，並自乙○○
    身上起出毒品海洛因一包（淨重三六點八七公克，包裝重一點六一公克），致販
    賣未得逞。
二、案經臺南市警察局第三分局報請臺灣臺南地方法院檢察署檢察官偵查起訴。
      理      由
一、訊之上訴人即被告乙○○矢口否認有右揭犯行，辯稱：海洛因是伊以前購買，因
    後來戒毒，才將毒品給予甲○○，送過三次，每次給一公克，最後一次是把全部
    毒品帶給甲○○，沒有販賣毒品云云。
二、經查：
（一）證人甲○○於警訊及偵審中均就其係向被告購買海洛因，每次均是每錢一萬元
      ，購買四萬元等情供述一致，核與證人葉素真證稱：係以一錢一萬元之代價，
      委託大伯甲○○向被告購買海洛因四、五次，大約一個月買一次，每次約買三
      、四錢重海洛因，伊拿錢給甲○○再轉交被告等語，大致相符（詳警卷第九頁
      反面、一審卷第二七頁）。況二位證人與被告均無嫌隙及仇恨，證人甲○○曾
      為被告同監服刑牢友，所為證詞當無故意誣陷之理，應屬真實。
（二）又被告遭逮捕時查獲扣案白色粉末，經檢驗結果含第一級毒品海洛因成分，淨
      重三六點八七公克（包裝重一點六一公克），純度百分之六九點六九，純質淨
      重二五點六九公克，有九十一年四月一日法務部調查局調科壹字第二○○○○
      三八四九號鑑定通知書在卷可證（詳一審卷第三九頁）。而被告所有之毒品海
      洛因係先前以四十公克約九萬元代價（四十公克以一錢三點七五公克換算，每
      錢約八千四百三十八元）購入，業據被告自承在卷（詳本院九十一年十月二日
      訊問筆錄），並非無償取得，且被告亦自承從出獄後即未與證人甲○○連絡，
      係甲○○於九十年底自己打電話來要海洛因（詳一審卷第十三頁），則被告與
      證人甲○○雖同為牢友，然並非過從甚密可以認定，而被告竟願將花錢購買之
      大量毒品作為無償饋贈不常往來友人禮物，顯與經驗論理法則不符。
（三）另證人甲○○雖於警訊中稱：都是被告拿海洛因來我家；於原審審理中改稱，
      頭一次是到被告家拿的，後來都是被告送來臺南。葉素真於警訊中稱：甲○○
      向被告買海洛因四、五次；於原審審理中則稱，大約買三、四次，此部分證述
      前後雖略有不符，然此乃因人記憶有限，且因回憶式陳述重點常有不同，致幾
      次陳述內容不一，此乃正常之事，而甲○○於本院調查時已陳明：第一次於九
      十年十一月中旬某日，在高雄中正交流道帶甲○○至其住處，購買毒品海洛因
      以一萬元一錢計，共買四萬元、第二次於十二月中旬、第三次在九十一年一月
      二十幾號左右，二次均係被告拿到伊家中，一錢一萬元計，共買四萬元、第四
      次即查獲該次等語在卷（詳本院九十一年十月二日訊問筆錄）。參以證人甲○
      ○為實際與被告從事海洛因交易之人，且其前後均證稱共交易四次，應認較葉
      素真所言為真實。至甲○○於原審審理中就交易地點之陳述與警訊中雖略有不
      同，但其購買毒品海洛因時間、地點、數量，既經本院再次訊問確認，此部分
      應認於本院審理時所供較為可採，附此敘明。
（四）末查毒品海洛因物稀價昂，取得不易，且為政府嚴予查緝之違禁物，而販賣毒
      品之刑責甚重，其法定本刑為死刑或無期徒刑，歷來幾乎所有販賣毒品者被查
      獲後，唯恐被判處重罪，均無所不用其極否認有販賣毒品或有意圖販賣而持有
      毒品之犯行，從未有販賣毒品之被告自行坦承有販賣毒品者，況販賣毒品者若
      無利潤可圖，衡情應無甘冒被查緝法辦重刑之危險而無端供應他人，被告於本
      院前審供稱渠從事吊車助手，工資每天八百元，並不是每天有工作，此外沒有
      其他收入，也沒有別人資助等情（詳本院前審卷第三八頁），若非有利可圖，
      被告何願冒此大不諱，單憑甲○○謂其甚痛苦，向其索討，即自高雄到臺南免
      費送海洛因多次予人之理。況被告於查獲當時，經採尿檢驗結果，已無第一級
      毒品陽性反應，此有臺南市衛生局九十一年五月十三日南市衛驗字第九一０二
      ０二號檢驗成績書一份在卷可按，所辯已戒毒等語，應堪採信，衡諸被告留有
      先前購入毒品海洛因，已無施用，乃另基於意圖營利之犯意，將其以一錢八千
      四百餘元購入之毒品海洛因，以一錢一萬元價格售予甲○○，賺取差價，亦與
      常情無違。綜上各情相互參酌，被告所辯顯係卸責之詞，不足採信，本件事證
      已臻明確，被告犯行洵堪認定。
三、被告乙○○前三次販賣海洛因行為，核該部分所為，係犯毒品危害防制條例第四
    條第一項販賣第一級毒品罪；至於第四次尚未賣出即為警查獲，該部分所為，則
    係犯同條第五項、第一項販賣第一級毒品未遂罪。其於販賣第一級毒品前持有第
    一級毒品之低度行為，應為販賣第一級毒品之高度行為吸收不另論罪。又其第四
    次販賣毒品未遂與前三次販賣第一級毒品既遂犯行，均時間緊接，所犯構成要件
    亦復相同，顯係出於概括犯意反覆為之，為連續犯，應依刑法第五十六條規定以
    販賣既遂一罪論，然其法定本刑為死刑、無期徒刑，依法已不得加重。起訴書雖
    僅記載被告自九十年十二月一日起至九十一年二月十八日止期間所為犯行，然檢
    察官就犯罪事實一部起訴者，其效力及於全部，其餘被告九十年十一月中旬某日
    起販賣海洛因部分未載及事實，顯與前揭已載及部分，有連續犯裁判上一罪關係
    ，本院自應就前開未載及部分併予審理，附此敘明。
四、原審認被告罪證明確，因予論罪科刑，雖非無見，惟查：（一）原判決對於起訴
    書未載及之九十年十一月間某日起開始販賣毒品部分，何以得併予審理，未敘明
    法律上理由，顯屬不當。（二）原判決理由欄認被告前後販賣海洛因三次既遂、
    一次未遂，惟事實欄僅概括記載被告連續四次販賣海洛因予甲○○，疏未明白認
    定，詳細記載，容有未洽。（三）毒品危害防制條例第十八條第一項規定，得諭
    知沒收並銷燬者，以查獲之毒品及專供製造或施用毒品之器具為限，並不及於毒
    品外包裝。又同條例第十九條第一項規定，犯第四條至第九條、第十二條、第十
    三條或第十四條第一項、第二項之罪者，其供犯罪所用或因犯罪所得財物，均沒
    收之，係採義務沒收主義，自應優先於刑法第三十八條第一項第二款、第三款規
    定而為適用。本件扣案之第一級毒品海洛因包裝重一點六一公克，既係用於包裹
    海洛因，防其裸露、潮濕，便於攜帶販賣，係供販賣毒品所用之物，應併依毒品
    危害防制條例第十九條第一項規定宣告沒收，方屬適法（參閱最高法院八十八年
    度臺上字第五０三三號判決），原判決未予分別諭知，亦有未洽。（四）被告販
    賣未遂部分，應係犯毒品危害防制條例第四條第五項、第一項販賣第一級毒品未
    遂罪，原判決認係犯同條第二項之罪，顯有錯誤。被告上訴意旨，否認其有上開
    犯行，雖無理由，但原判決既有前揭可議之處，即屬無可維持，應由本院將原判
    決撤銷改判。爰審酌被告曾有多次竊盜前科，此有臺灣高等法院被告全國前案紀
    錄表在卷可稽，其素行不良，本案犯罪動機係為牟利，販賣毒品供人施用，戕害
    他人身心健康至鉅，嚴重危害社會秩序，及被告犯罪後猶飾詞卸責等一切情狀，
    量處如主文第二項所示之刑，並依被告犯罪性質，認有褫奪公權之必要，爰併予
    宣告褫奪公權終身，以資懲儆。扣案第一級毒品海洛因一包，淨重三六點八七公
    克，應依毒品危害防制條例第十八條第一項前段規定宣告沒收銷燬之；扣案海洛
    因包裝重一點六一公克，係被告所有供販賣毒品所用之物，應依毒品危害防制條
    例第十九條第一項規定宣告沒收。又被告先後以每錢一萬元、每次計四萬元之價
    格，販賣毒品予甲○○三次既遂，已據證人甲○○證述明確，是被告販賣毒品所
    得現金十二萬元，為犯罪所得財物，雖未扣案，然不能證明業已費失，併依毒品
    危害防制條例第十九條第一項規定宣告沒收，如全部或一部不能沒收時，以其財
    產抵償之。
據上論斷，應依刑事訴訟法第三百六十九條第一項前段、第三百六十四條、第二百九
十九條第一項前段，毒品危害防制條例第四條第一項、第五項、第十八條第一項前段
、第十九條第一項，刑法第十一條前段、第五十六條、第三十七條第一項，判決如主
文。
本案經檢察官廖椿堅到庭執行職務。
中    華    民    國      九十一      年      十      月      二十九    日
                                  臺灣高等法院臺南分院刑事第一庭
                                      審判長法官  茆    臺    雲
                                            法官  董    武    全
                                            法官  李    文    福
右正本證明與原本無異。
如不服本判決，應於判決送達後十日內向本院提出上訴狀，其未敘述理由者並應於提
出上訴狀後十日內向本院補提理由書（應附繕本)。
                                      法院書記官  李良    倩
中    華    民    國      九十一      年      十      月      三十      日
附錄：本判決論罪科刑法條
毒品危害防制條例第四條第一項、第五項：
製造、運輸、販賣第一級毒品者，處死刑或無期徒刑；處無期徒刑者，得併科新台幣
一千萬元以下罰金。
前四項之未遂犯罰之。
